臺灣新竹地方法院民事裁定            100年度監宣字第106號
聲  請  人  朱阿梅
相  對  人  沈佩岑
上列聲請人聲請監護宣告事件，本院裁定如下：
    主  文
宣告沈佩岑（民國○○○年○月○○日生，身分證統一編號：Ｚ0
00000000號）為受輔助宣告之人。
選定朱阿梅（民國○○○年○月○○日生，身分證統一編號：Ｚ0
00000000號）為受輔助宣告之人之輔助人。
聲請程序費用新臺幣壹仟元由受輔助宣告之人負擔。
    理  由
一、聲請意旨略以：聲請人朱阿梅為相對人沈佩岑之母親，相對
    人自民國93年2 月6 日起即經鑑定為中度智能障礙，曾受過
    不良人士誘騙過感情及金錢，且受對方指使竊取父母之金錢
    ，顯見其對金錢上使用及意思不清楚，為此依法聲請准予宣
    告相對人為受輔助宣告之人，並提出戶籍謄本、身心障礙手
    冊各1 件為證。
二、按對於因精神障礙或其他心智缺陷，致其為意思表示或受意
    思表示，或辨識其意思表示效果之能力，顯有不足者，法院
    得因本人、配偶、四親等內之親屬、最近一年有同居事實之
    其他親屬、檢察官、主管機關或社會福利機構之聲請，為輔
    助之宣告，民法第15條之1 第1 項定有明文。
三、經查，聲請人為相對人之母親，有聲請人提出之戶籍謄本在
    卷可稽，是聲請人為相對人之四親等內之親屬無訛。又相對
    人領有中度智能障礙之身心障礙手冊，有身心障礙手冊1 份
    附卷可佐。另經本院於100 年7 月14日會同鑑定人即行政院
    衛生署新竹醫院（後改制為國立臺灣大學醫學院附設醫院新
    竹分院）醫師鄭海擎就相對人之現況為鑑定時，相對人就本
    院之訊問回答如下：「（點呼相對人？出生？）【相對人笑
    而不答】。（佩岑？）【點頭】。（每月於麵包店薪水多少
    ？）忘記了。（薪水交何人？）媽媽。（衣服何人買？）【
    笑而不答】。（是何人買？）【笑而不答】。（何人買？）
    【搖頭】。（是否自己買過東西？）沒有。【聲請人稱：她
    有自己買過東西，如耳環。有時會偷我錢買小東西。】（媽
    媽說得對否？）【不答】。（如果有壹仟元，是否可以給我
    ？）【搖頭】。（如果給你壹仟元，好嗎？）【搖頭】【笑
    而不答】。」等語，有本院100 年7 月14日精神鑑定調查筆
    錄1 份在卷可佐，足見相對人於本院訊問時意識清楚，惟對
    於金錢處理方面較為缺乏。再參酌鑑定人就相對人之鑑定結
    果認：綜合相對人過去生活史、疾病史、身體檢查、及精神
    狀態檢查之結果，其臨床診斷為智能障礙。根據家屬病史描
    述及鑑定時所見，相對人對於一般簡單事務，尚可自理判斷
    ，但對於較複雜事務，囿於其智能障礙影響，其為意思表示
    、受意思表示及辨識其意思表示效果之能力上恐有不足，在
    金錢運用上亦有困難，缺乏爭取自我權益之能力。相對人智
    能障礙所致能力缺損依目前醫學進展並無回復之可能性，故
    宜為輔助宣告，由輔助人協助處理部分己身事務等情，有國
    立臺灣大學醫學院附設醫院新竹分院100 年9 月27日台新分
    精字第1000006505號函暨檢附精神鑑定報告書1 份在卷足憑
    ，堪認相對人係受智能障礙影響，致其為意思表示或受意思
    表示及辨識其意思表示效果之能力，均顯有不足。從而，聲
    請人聲請宣告相對人為受輔助宣告之人，核無不合，應予准
    許。
四、次按受輔助宣告之人，應置輔助人；法院為輔助之宣告時，
    應依職權就配偶、四親等內之親屬、最近一年有同居事實之
    其他親屬、主管機關、社會福利機構或其他適當之人選定一
    人或數人為輔助人；法院選定輔助人時，應依受輔助宣告之
    人之最佳利益，優先考量受輔助宣告之人之意見，審酌一切
    情狀，並注意下列事項：(一)受輔助宣告之人之身心狀態與生
    活及財產狀況。(二)受輔助宣告之人與其配偶、子女或其他共
    同生活之人間之情感狀況。(三)輔助人之職業、經歷、意見及
    其與受輔助宣告之人之利害關係。(四)法人為輔助人時，其事
    業之種類與內容，法人及其代表人與受輔助宣告之人之利害
    關係，民法第1113條之1 第1 項及同條第2 項准用第1111條
    、第1111條之1 分別定有明文。查聲請人為相對人之母親，
    而相對人並無配偶，有上開戶籍謄本在卷可稽。又聲請人同
    意擔任相對人之輔助人，相對人亦表示同意，有本院100 年
    10月11日訊問筆錄為憑，本院參酌上情，認由聲請人任輔助
    人，最能符合相對人之最佳利益，爰選定聲請人為相對人之
    輔助人。
五、依民法第1113條之1 第2 項準用同法第1111條規定，法院為
    輔助之宣告時，應依職權同時指定會同開具財產清冊之人。
    另輔助宣告之裁定，應同時選定輔助人及指定會同開具財產
    清冊之人，並附理由，民事訴訟法第624 條之1 第3 項準用
    同法第604 條第1 項亦有規定。惟受輔助宣告之人並不因輔
    助宣告而喪失行為能力，僅於其為民法第15條之2 列舉之法
    律行為時，應經輔助人同意，且參酌民法第1113條之1 第2
    項規定，亦未準用同法第1099條、第1099條之1 、第1101及
    第1103條第1 項之規定，顯見受輔助宣告之人之財產，不由
    輔助人管理，自毋庸宥於準用之規定而指定會同開具財產清
    冊之人。本件相對人經本院為輔助之宣告，就輔助宣告之設
    置目的、輔助人之性質及職務範圍綜觀，本件並無指定會同
    開具財產清冊之人必要，附此敘明。
六、爰依民事訴訟法第608 條第1 項、第624 條之1 第3 項，裁
    定如主文。
中    華    民    國  100     年    10    月    14    日
                     家事法庭   法  官   許翠玲
以上正本係照原本作成。
如不服本裁定關於選定輔助人部分，應於送達後10日內向本院提
出抗告狀，並繳納抗告費1,000 元；其餘關於宣告輔助之部分，
不得抗告。
中    華    民    國  100     年    10    月    14    日
                                書記官   陳宏城